臺灣桃園地方法院刑事判決　　　　　　　　　　　　　　九十年度訴緝字第九八號
　　公　訴　人　臺灣桃園地方法院檢察署檢察官
　　被　　　告　甲○○
右列被告因妨害自由等案件，經檢察官提起公訴（八十八年度偵字第一七八三八號）
，本院判決如左：
    主  文
呂明月共同以強暴、脅迫使人行無義務之事及妨害人行使權利，處有期徒刑貳月，如
易科罰金，以佰元折算壹日。
    事  實
一、邱鍾連（累犯，已另案判決有期徒刑三月確定）因懷疑當時為其配偶之乙○○與
    丙○○同居，即夥同甲○○、魏進達（起訴書載為「阿達」）、黃國賢（起訴書
    載為「阿本」）（魏進達、黃國賢二人均未經起訴）等人，於民國八十八年八月
    八日晚上十一時三十分許（起訴書載為十一時許），基於以強暴及脅迫使人行無
    義務之事及妨害人行使權利之犯意聯絡，先由魏進達及黃國賢，將丙○○所承租
    位於桃園縣觀音鄉○○村○○街三九七之九號房屋後門玻璃打破毀壞後（毀損部
    分未經合法告訴），邱鍾連、甲○○、魏進達及黃國賢等人即先後侵入丙○○之
    上址住處（侵入住宅部分未經合法告訴），於一樓因見甫從浴室洗澡出來的丙○○全身赤裸未著衣服，邱鍾連、魏進達及黃國賢即以徒手，甲○○則持掃帚共同
    毆打丙○○，致丙○○受有傷害（傷害部分業據撤回告訴）。邱鍾連於徒手毆打
    丙○○後，先行上二樓，以「不許動，若下樓要打死你」等語脅迫在二樓之乙○○，並以身體擋住乙○○；嗣因乙○○還是想下樓，邱鍾連即叫當時在一樓毆打
    丙○○之甲○○上樓監看乙○○，不許乙○○下樓，邱鍾連即再下樓毆打丙○○
    。惟乙○○擔心丙○○會有生命危險，仍堅持要下樓，因而遭甲○○以腳踢身體
    之強暴方式阻止，致受有傷害（傷害部分業據撤回告訴），而乙○○即不敢再下
    樓，妨害其自由下樓之權利。嗣邱鍾連、甲○○、魏進達及黃國賢進屋約五至十
    分鐘後，邱鍾連、魏進達及黃國賢即停止毆打丙○○，要求丙○○上二樓。上二
    樓後，由甲○○、魏進達及黃國賢在旁監視把風，邱鍾連要求丙○○脫掉乙○○
    之衣服，丙○○不敢脫，邱鍾連即要求乙○○自己將衣服脫掉，因遭乙○○拒絕
    ，邱鍾連即以強暴之手段，強將乙○○所著衣服脫掉；脫掉衣服後，邱鍾連又要
    求乙○○自己將褲子脫掉，復遭乙○○拒絕，邱鍾連即又強脫乙○○之褲子，而
    妨害乙○○正常穿著衣物之權利。待邱鍾連將乙○○身上衣物強脫掉後，復以兇
    狠口氣命乙○○與丙○○坐靠近，並要求魏進達持不詳姓名年籍之人所有之Ｖ８
    攝影機拍攝均未著衣物之丙○○及乙○○，邱鍾連並以兇狠的語氣對乙○○及丙○○脅迫稱：「要照他的話錄音，否則要打他」等語，並強迫丙○○、乙○○二
    人需回答各種所問之問題，以脅迫方法使丙○○、乙○○行無義務之錄音及錄影
    等事。邱鍾連、魏進達、黃國賢強迫丙○○、乙○○錄音、錄影際，邱鍾連另命
    甲○○至乙○○之兄林裕焱住處，要求林裕焱至上址將乙○○帶回。而於邱鍾連
    花費約三十分鐘拍錄完畢後，林裕焱亦抵達上址，即帶乙○○、丙○○等人一同
    返家，並報警查獲上情。
二、案經乙○○、丙○○訴由桃園縣警察局大園分局報請臺灣桃園地方法院檢察署檢
    察官偵查起訴。
    理  由
一、訊據被告甲○○固不否認因其堂嫂即共同被告邱鍾連之配偶乙○○有外遇而於右
    揭時間，隨同其堂兄邱鍾連及友人魏進達及黃國賢等四人，共至被害人丙○○住
    處抓姦，惟矢口否認有傷害、妨害行動自由及強制犯行，並辯稱當天渠未帶錄音
    機及攝影機，未強拍被害人裸照，未限制被害人行動自由，亦未毆打被害人云云
    。經查，右揭犯罪事實，業據被害人乙○○及丙○○於警訊、檢察官偵查及本院
    調查時指證歷歷（乙○○部分，參照八十八年度偵字第一七八三八號卷第十三頁
    至第十五頁、第三十七頁至第三十九頁及本院八十九年度訴字第三四二號卷第六
    十七頁至第六十九頁；丙○○部分，參照八十八年度偵字第一七八三八號卷第十
    六頁至第十八頁、第五十四頁背面及第五十五頁，本院八十九年度訴字第三四二
    號卷第七十頁至第七十一頁），而被害人乙○○於共同被告邱鍾連案九十年六月
    十五日本院調查時指稱：「‧‧‧，我就聽見樓下有打破玻璃的聲音，隨即聽見
    丙○○在喊救命，此時突然邱鍾連就上樓了，並很兇的對我說，若我下樓要把我
    打死，我聽了就很害怕，但是我還是想下樓去救丙○○，但是他擋住我不讓我走
    ，並叫甲○○上樓，邱鍾連交代甲○○不能讓我下樓後，邱鍾連就下樓了。邱鍾
    連下樓後，我還是想下樓，甲○○就打我，我就不敢下去了，甲○○看著我時，
    有拿東西，但是不是拿掃把，邱鍾連跟我在樓上大約待了十分鐘，但是當時很怕
    ，所以不是很確定。後來就有兩個人拉著丙○○的手上樓，而邱鍾連走在後面，
    上樓後邱鍾連就要丙○○坐在我旁邊，並要丙○○脫掉我的衣服，丙○○不敢脫
    ，甲○○就拿掃把要打丙○○，我有過去擋，之後邱鍾連就要我自己脫，我不脫
    ，邱鍾連就硬把我的衣服脫掉，我衣服的肩帶有稍微掉了，邱鍾連也要我把褲子
    也脫掉，邱鍾連先用衣服打我，之後再把我褲子脫掉。邱鍾連要我與丙○○坐靠
    近一點，我就聽見邱鍾連叫其中一名男子去拿Ｖ８來拍，後來那個男的拿Ｖ８來
    就開始拍，邱鍾連就很兇的對我說要打電話給我家人說，說我與一個男的在這裡
    ，並說要告我們，邱鍾連一直問我們一些要不要結婚的問題，要我們回答，態度
    很兇，當時我聽了很害怕。丙○○上樓後，他們還在樓上待了一陣子，但是應該
    不到半個鐘頭。」（參見本院八十九年度訴緝字第九十六號邱鍾連妨害自由等案
    卷第一一三頁至第一一四頁訊問筆錄）等語，核與被害人丙○○於本院同日調查
    時指訴：「‧‧‧，，就聽見有人試圖開門的聲音，後來不到一分鐘就聽見有人
    打破後門玻璃進屋，沒有說一句話，我就被四人在浴室旁邊毆打，其中一人拿掃
    把，其他人徒手往我肚子打，我被斷斷續續打了約五分鐘，後來有一個人先上樓
    ，而其他三人停止打我後，就要我上樓，我當時怕抗拒會被打，所以我就上樓，
    而且我是走第一個。我印象中邱鍾連一直待在樓下，且在樓下打我時還一直問我
    話，並拿身分證給我看說乙○○是他老婆。上樓後我看見乙○○坐在地上，另一
    名男子則站在樓梯口，當時乙○○的表情看起來很害怕，且乙○○衣著整齊，等
    到我們全部都上樓後，邱鍾連叫我坐在乙○○旁邊，要我脫乙○○的衣服，我不
    要，此時在樓下拿掃把的男子又要拿掃把揮我，其他人也作勢要打我，但是被乙○○擋掉，後來邱鍾連先脫掉乙○○的褲子，並用乙○○的褲子打乙○○，且拉
    破乙○○的衣服。而該四人從打破玻璃進屋後打我，就一直用攝影機在攝影，一
    直到上樓後還有攝影。」（參見同卷第一一○頁訊問筆錄）、「（問：上樓後，
    有無遭人恐嚇？）當時邱鍾連面無笑容的對我說，要照他說的話錄音，否則要打
    我，我聽了會害怕，可是我還是沒有照他的話說。」（參見同卷第一一一頁訊問
    筆錄）等情大致相符，並有現場照片三幀在卷可稽（附於八十八年度偵字第二十
    四頁至第二十五頁參照），被告呂明月與共犯邱鍾連、魏進達、黃國賢共犯強制
    罪，事證已甚明確，被告雖矢口否認犯情，要係事後卸責之詞，不可採信。是被
    告之強制罪犯行堪以認定。
二、查被告甲○○係因其堂兄邱鍾連因發現配偶乙○○與丙○○有不正常之關係，而
    應邱鍾連之邀夥同魏進達、黃國賢等四人共同以強暴、脅迫之方法，妨害乙○○
    下樓離開之權利及正常著衣之權利，並使乙○○、丙○○行無義務之錄音、錄影
    之事，核被告甲○○所為，係犯刑法第三百零四條第一項之強暴、脅迫妨害人行
    使權利及使人行無義務之事罪。公訴意旨認被告所為，係犯刑法第三百零二條第
    一項之剝奪行動自由罪，惟被告等人之目的僅係欲讓被害人乙○○、丙○○就其
    等不正常之交往關係交代清楚，雖自進屋至離開止，計限制乙○○、丙○○二人
    行動自由約三十餘分鐘，然被告對被害人之行動自由拘束時間尚短，且據被害人
    乙○○於本院八十九年度訴緝字第九十六號邱鍾連妨害自由等案九十年六月十五
    日調查時亦指稱被告等人並未不讓他們離開，而是已通知其家人要將其等帶回等
    語（當日訊問筆錄參照），是被告上開行為，既無持續相當之時間，則與刑法第
    三百零二條妨害自由罪之性質有間，惟起訴事實相同，爰依法變更起訴法條，合
    先敘明。被告甲○○與邱鍾連、黃國賢、魏進達等人間，就上開行為事前共謀教
    訓乙○○、丙○○，行為時又分擔毆打丙○○與乙○○二人、在旁錄影、監視行
    動及通知乙○○家屬到場之行為，顯有犯意聯絡及行為分擔，應以共同正犯論。
    又被告先後妨害乙○○下樓、著衣之權利及使乙○○、丙○○共同錄音、錄影之
    行為，係基於同一強制罪下之接續行為，只論以一罪。又被告之強制行為，同時
    侵害乙○○及丙○○等二人，係一行為而觸犯二罪名，為同種想像競合犯，應從
    一強制罪處斷。查被告行為後，關於易科罰金之折算標準，刑法第四十一條業於
    民國九十年一月十日經修正公布，並於同年月十二日生效，易科罰金之適用範圍
    擴大為最重本刑五年以下有期徒刑之罪，並明定併合處罰之數罪，如各罪均得易
    科罰金者，其應執行之刑逾六月時，亦得適用之，是被告行為後法律已有變更，
    應依刑法第二條第一項前段之規定，適用裁判時即修正後之刑法第四十一條第一
    項前段，附此敘明。爰審酌被告係因其堂兄發覺配偶乙○○有不正常之交往關係
    ，於隨同其堂兄等人共赴現場，一時情緒失控致共罹本罪及其犯罪之手段、對被
    害人身心所生危害以及犯罪後態度等一切情狀，量處如主文所示之刑，並諭知易
    科罰金之折算標準。
三、公訴意旨另以被告於為前開強暴行為時，同時致被害人乙○○、丙○○成傷且毀
    損玻璃門及侵入住宅等行為，另涉有刑法第二百七十七條第一項、第三百五十四
    條、第三百零六條第一項罪嫌。惟按告訴乃論之罪，告訴人於第一審辯論終結前
    得撤回其告訴。又告訴經撤回者及未經告訴者，均應諭知不受理之判決，刑事訴
    訟法第二百三十八條第一項、第三百零三條第三款分別定有明文。查本件被害人
    乙○○、丙○○告訴被告案件，公訴人認被告係觸犯刑法第二百七十七條第一項
    、第三百五十四條、第三百零六條第一項之罪，依同法第二百八十七條前段、第
    三百五十七條及第三百零八條第一項之規定，均須告訴乃論。茲據被害人乙○○
    、丙○○均於本院民國九十一年一月二十二日調查時，當庭聲請撤回本件傷害、
    毀損及無故侵入住宅告訴（本院該次訊問筆錄參照）；此外，經本院綜觀全卷，
    被害人乙○○、丙○○均僅就傷害提出告訴，並未就無故侵入住宅部分及毀損部
    分提起告訴，依照前開法條意旨，本應就被告被訴傷害、無故侵入住宅、毀損部
    分均諭知不受理之判決，然公訴意旨認此部分行為與前開論罪科刑部分有裁判上
    一罪之牽連犯關係，故不另為不受理判決之諭知，附此敘明。
據上論斷，應依刑事訴訟法第二百九十九條第一項前段、第三百條，刑法第二十八條
、第三百零四條第一項、第五十五條、第二條第一項前段、修正後刑法第四十一條第
一項前段，罰金罰鍰提高標準條例第一條前段、第二條，判決如主文。
本案經檢察官陳美華到庭執行職務。
中　　　華　　　民　　　國　　九十一　　年　　　四　　　月　　　二　　　日
                                  臺灣桃園地方法院刑事第三庭
                                      法  官  鄭新後
右正本證明與原本無異。
如不服本判決，應於本判決送達後十日內，向本院提出上訴狀( 應附繕本 )，上訴於
臺灣高等法院。
                                      書記官  劉寶霞
中　　　華　　　民　　　國　　九十一　　年　　　四　　　月　　　二　　　日
●附錄本案論罪科刑法條：
◎刑法第三百零四條：
  以強暴、脅迫使人行無義務之事或妨害人行使權利者，處三年以下有期徒刑、拘
    役或三百元以下罰金。
  前項之未遂犯罰之。
